臺灣嘉義地方法院民事判決
110年度簡上字第89號
上  訴  人  何水盛  

被上訴人    黃茂森  
訴訟代理人  黃韋翰  
上列當事人間損害賠償事件，上訴人對於中華民國110年8月20日
本院民事庭110年度簡字第50號第一審判決提起上訴，在民國111
年7月13日言詞辯論終結，本院判決如下：
    主  文
一、上訴駁回。
二、第二審訴訟費用由上訴人負擔。
    事實及理由
一、被上訴人（即原審原告）主張：
㈠、上訴人在民國109年4月17日在他所承租坐落嘉義縣○○鄉○○村○
    ○○○段○○○○段○000地號土地上的魚塭旁焚燒雜草，竟然疏忽
    沒有注意，造成火勢延燒被上訴人所有坐落同段785、786、
    787、790、791、793、794地號土地的魚塭（下合稱本件魚
    塭）邊坡（下稱本件火災），燒毀被上訴人所有的黑色帆布
    、魚塭設備（電線、水管、增氧設備等），致生公共危險。
    上訴人上開行為，經本院以109年度嘉簡字第966號刑事簡易
    判決認定犯失火燒毀住宅、建築物等以外之物罪，判處拘役
    30日（得易科罰金）。因此，依民法第184條第1項規定請求
    上訴人賠償。
㈡、被上訴人因為本件火災受有下列損失：
　⒈魚塭設備：
　　本件魚塭內的白鐵箱、水管、氧氣配管、黑軟管、高壓管、
    電線、塑膠管及其他設備等，因本件火災燒燬，經訴外人德
    豐電器行估價需新臺幣（下同）37,970元。
  ⒉魚塭結構部分：
　　本件魚塭內的黑網遭燒毀，土壤因遭焚燒變質，經估算修復
    的工程費用需要525,000元。
  ⒊無法使用魚塭的損失：
　　被上訴人將本件魚塭以每月16,500元出租給第三人，其中包
    含被上訴人代承租人飼養蝦子及抓蝦子的工資，所以，工資
    部分為1萬元，租金部分為6,500元。因本件魚塭修復施工期
    間共4個月無法收取上開費用，被上訴人因而受有4個月之租
    金及工資的損失，一個月以1萬元計，此部分請求4萬元（計
    算式：1萬元×4個月=4萬元）。
  ⒋因此，被上訴人因本件火災，受有694,970元的損害（37,970
    元＋525,000元＋40,000元）。
二、上訴人（即原審被告）抗辯：
㈠、本案審理無任何偏頗的情形，大致無異議，唯獨不服在於(魚
    塭結構修復)評估的單位，本案是一個魚塭，應由政府機關
    的養殖單位評估，更加公正。
㈡、原審雖送臺灣省土木技師公會鑑定本件魚塭修復費用，但是
    ，該公會屬於建築領域，就本件魚塭修復認定恐有偏頗。
㈢、又臺灣省土木技師公會的鑑定報告（下稱本件鑑定報告）採
    用高低值估算土方流失的數量並不正確。本件魚塭上面有覆
    蓋塑膠布，縱使上訴人有燒毀塑膠布，並不會破壞到本件魚
    塭的結構。另外，被上訴人的魚塭上面有覆蓋雜草抑制蓆，
    下面會有老鼠挖洞，容易產生高低落差，所以本件鑑定報告
    以高低值估算土方流失量，並不合理。 
三、被上訴人在原審時請求，上訴人應給付被上訴人694,970元
    ，及自刑事附帶民事訴訟起訴狀繕本送達上訴人翌日即109
    年8月15日起至清償日止，按週年利率5%計算的利息。原法
    院判決：上訴人應給付被上訴人269,414元，及自109年8月1
    5日起至清償日止，按週年利率百分之五計算的利息，而駁
    回被上訴人其餘的請求及假執行的聲請。被上訴人就原判決
    敗訴部分未聲明不服，上訴人就原判決判命給付魚塭設備費
    用46,924元及無法使用魚塭損失4,000元部分，未聲明不服
    ，非本院審理範圍，以下不再論述。
四、上訴人就原審敗訴的魚塭修復費用218,490元部分不服，提
    起上訴。聲明：㈠原判決關於命上訴人給付逾 50,924 元本
    息部分及該部分假執行的宣告均廢棄，㈡上開廢棄部分，被
    上訴人在第一審之訴駁回。被上訴人聲明：上訴駁回。
五、法院的判斷：
㈠、被上訴人主張上訴人在109年4月17日在他所承租坐落嘉義縣○
    ○鄉○○村○○○○段000地號土地上的魚塭旁焚燒雜草，因過失使
    火勢延燒至本件魚塭邊坡，上訴人因而經本院於109年8月31
    日以109年度嘉簡字第966號刑事簡易判決上訴人有罪在案等
    情形，已經提出臺灣嘉義地方檢察署檢察官109年度偵字第5
    153號聲請簡易判決處刑書、本院109年度嘉簡字第966號簡
    易判決等件為憑（見原審卷第9至12頁），上訴人對此也不
    爭執，並經本院調閱相關刑案卷證資料查閱無訛，則上開事
    實可以相信為真實。
㈡、因故意或過失，不法侵害他人之權利者，負損害賠償責任。
    民法第184條第1項前段有明文規定。
㈢、經原審函請台灣省土木技師公會，就本件魚塭遭火災燒燬後
    ，修復所需費用進行鑑定，鑑定結果為本件魚塭修復費用為
    218,490元，此有該公會110年3月25日(110)省土木技字第南
    0212號鑑定報告附卷可憑。
㈣、上訴人雖然抗辯，台灣省土木技師公會是屬於建築領域，鑑
    定報告會有偏頗等語。但是，本院審酌台灣省土木技師公會
    是專業鑑定單位，且非侷限於建築專業領域，與雙方也無利
    害關係，自無蓄意偏坦其中一方的必要，不能因上訴人主觀
    想法，而無客觀憑據，就認為鑑定報告不可採。上訴人此部
    分所辯，不可採。
㈤、上訴人另抗辯：縱有燒毀塑膠布，但不會破壞到本件魚塭的
    結構。且魚塭下方會有老鼠挖洞，容易產生高低落差，鑑定
    報告以此計算的土方流失數量不合理等語。經本院依上訴人
    聲請通知徐武龍技師到庭說明：本件鑑定報告是由我及另一
    位技師進行鑑定。本件有兩個魚塭，一個大的，一個小的，
    有分池底跟土堤部分，大小魚塭的池體部分都沒有遭到火燒
    焚損，小魚塭土堤有受到火燒焚損。大魚塭的外側土堤有受
    到火燒焚損。土方的數量，是會同雙方量測大小魚塭土堤斜
    坡遭火燒燬土方深度。量測當時，雙方都有在場，我將量測
    記錄寫下後，由雙方親自簽名。我們量測時，就有與兩造討
    論，關於缺土的部分，可能是野生動物造成，所以，我量測
    時就已經考量進去，排除了野生動物造成的洞而進行量測，
    所以本件量測的結果與野生動物是否造成洞並無關係。現場
    量測時，會斟酌兩造的意見的，最後採取的合乎我們專業的
    方式，以專業量測工具進行測量，且量測的地點，依定會排
    除有疑慮的地點，我們是抽樣取點，量測的點也有經雙方同
    意。本件焚燒的時間是109年4月17日下午2時到下午4 時44
    分，火勢才撲滅，鑑定日期是在110 年2 月17日，這中間有
    經過八、九、十月間的颱風季節，土方流失的原因是因焚燒
    時，將土堤上面覆蓋防水布與雜草的抑制蓆燒掉了，所以沒
    有保護土堤土方之功能，因為鑑定時，已經經過颱風季節的
    雨水沖刷，所以鑑定時，確實有這些土方流失等語(見本院
    卷第84至86頁)。
㈥、所以，從上開說明可知，本件鑑定報告，是經專業技師實際
    至現場丈量深度，且兩造均有在場，取樣時，已經排除野生
    動物造成的洞口，並經雙方同意，才進行量測，並非土木技
    師可以自行左右數據。再者，本件鑑定報告是經台灣省土木
    技師公會審核以公會名義出具，自具高度憑信性。上訴人也
    未提出本鑑定報告所為鑑定程序、方式及判斷依據有違反事
    理及經驗法則的地方，則本件鑑定內容應屬可採。上訴人辯
    稱，因為老鼠挖洞，鑑定報告以高低差計算流失土壤不合理
    等語，就不可採。
㈦、又徐武龍技師已說明，是因為上訴人失火燒燬覆蓋在魚塭上
    方的防水布與雜草抑制蓆，導致土堤土方未受保護，經過雨
    水沖刷，造成如鑑定報告所測量的土方流失。則本件魚塭土
    方流失，縱非上訴人失火所直接燒燬，但既屬上訴人失火行
    為才造成土方流失的損害，與上訴人失火侵害行為具有相當
    因果關係，依上開規定，被上訴人自得請求上訴人負擔修復
    魚塭費用的責任。上訴人辯稱：沒有燒燬魚塭結構，不需賠
    償這麼多錢等語，也不可採。
六、結論，被上訴人依侵權行為的法律關係，請求上訴人給付21
    8,490元，及自刑事附帶民事訴訟起訴狀繕本送達上訴人隔
    日即109年8月15日起至清償日止，按週年利率百分之五計算
    的利息，為有理由，應予准許。因此，原判決判決上訴人敗
    訴，並無不當。上訴人抗辯原判決不適當，應該廢棄改判，
    沒有理由，應該駁回上訴。
七、本件訴訟的事實已經明確，當事人提出其他的攻擊防禦方法
    及證據，都已經法院詳細斟酌，經認定不影響本件判決的結
    果，所以不一一論述。上訴人雖請求再送行政院農業委員會
    水產試驗所鑑定本件魚塭修復費用，但是經本院詢問該所回
    覆稱無此項鑑定服務等語，有本院公務電話在卷可佐(見本
    院卷第55頁)，就無調查的必要，附此說明。
八、訴訟費用負擔之依據：依民事訴訟法第78條。　
九、據上論結，本件上訴為無理由，因此判決如主文。　
中　　華　　民　　國　　111 　年　　8 　　月　　3 　　日
                  民事第一庭審判長  法　官 林望民
                                    法　官 黃茂宏
                                    法　官 吳芙蓉　
正本係照原本作成。 
不得上訴。
中　　華　　民　　國　　111 　年　　8 　　月　　3 　　日
                                    書記官 王立梅